臺灣新竹地方法院簡易庭裁定
                                     111年度竹秩字第24號
移送機關  新竹市警察局第三分局
被移送人  石峻杰


上列被移送人因違反社會秩序維護法案件，經移送機關以中華民
國111年6月9日竹市警三分偵字第1110013386號移送書移送審理
，本院裁定如下：
    主  文
石峻杰無正當理由攜帶具有殺傷力之器械，處罰鍰新臺幣陸仟元
。
扣案之開山刀壹把，沒入之。
    理  由
一、被移送人石峻杰於下列時、地有違反社會秩序維護法之行為
    ：
（一）時間：民國111年5月26日7時29分許。
（二）地點：新竹市○區○○路00號前。
（三）行為：無正當理由攜帶具有殺傷力之開山刀1把。
二、上開事實，有下列之事證證明屬實：
（一）被移送人石峻杰於警詢時之自白。
（二）證人張兆煊於警詢時之證述。
（三）新竹市第三分局南門派出所警員黃士瑋於111年5月30日製
      作之偵查報告1份。
（四）新竹市警察局第一分局扣押筆錄、扣押物品目錄表各1份
      、扣案物照片1張。
（五）監視器錄影畫面翻拍照片4張、監視器影像光碟1片。
（六）扣案之開山刀1把。
三、查被告於上開時間、在新竹市○區○○路00號前，持具有殺傷
    力之開山刀，同時亦有持該開山刀毀損告訴人張兆煊所有之
    車號000-000號重型機車，經告訴人張兆煊於111年5月26日
    提起告訴後，因與該案被告石峻杰（即本案被移送人）達成
    和解撤回告訴，經檢察官以111年度偵字第11999號為不起訴
    處分確定等情，已經本院職權調取該偵字案號全卷，並檢視
    本案卷附之監視器畫面確認無訛，參酌司法院大法官釋字第
    808號解釋之意旨，及行政罰法第26條第1項前段、第2項規
    定，被告之行為自得依違反行政法上義務規定裁處，合先敘
    明。
四、按無正當理由攜帶具有殺傷力之器械、化學製劑或其他危險
    物品者，處3日以下拘留或新臺幣3萬元以下罰鍰，社會秩序
    維護法第63條第1項第1款定有明文。本條款之構成要件，須
    行為人客觀上有攜帶具有殺傷力之器械、化學製劑或其他危
    險物品之行為，且該攜帶係無正當理由，因而有危害於行為
    人攜帶所處時空之安全情形，始足當之。依上開要件，判定
    行為人有無違反本條款之行為，首須行為人有攜帶行為，次
    審酌該攜帶行為是否係無正當理由，再衡量行為人攜帶行為
    所處時空，因行為人於該時空有攜帶該類器械，而使該時空
    產生安全上危害；亦即，就行為人客觀上之攜帶行為，依其
    攜帶行為之目的，考量行為人攜帶當時言詞舉動、時間、地
    點、身分等因素，據以認定其是否已構成本條款之非行。次
    按社會秩序維護法第63條第1項第1款之規定，其所稱之「無
    正當理由」當指行為人若所持目的與該器械於通常上所使用
    之目的不同，而依當時客觀環境及一般社會通念，該持有行
    為因已逾該器械原通常使用之目的及範疇，致使該器械在客
    觀上因本具殺傷力之故，易造成社會秩序不安及存在不穩定
    危險之狀態，故依本條之立法意旨，當不以行為人是否已持
    之要脅他人生命、身體而產生實質危險為斷，合先敘明。
五、經查：
（一）被移送人雖於警詢時辯稱扣案之刀械即開山刀1把沒有開
      鋒、無殺傷力等語，然被移送人所持經扣案之開山刀，刀
      面尾端有開磨部分、且呈規則狀，已達開鋒程度一節，已
      經警員以111年11月12日之職務報告說明甚詳，並有扣案
      開山刀之照片在卷可佐，被告所辯顯無足為採。則被告所
      持之開山刀，雖非屬槍砲彈藥刀械管制條例所管制之刀械
      ，惟其材質堅硬，刀身確實鋒利，以之作為器械，在客觀
      上足以對人之生命、身體、安全構成威脅，確為具有殺傷
      力之器械無疑。則被移送人於警詢時已經自承該開山刀係
      其所有之物，且觀諸監視器錄影畫面及被移送人所述，該
      開山刀係由被移送人手持並有比劃揮舞之動作，故被移送
      人於被查獲時、地確有攜帶具殺傷力器械之行為，應堪以
      認定。
（二）復參諸被移送人前開為警查獲之時、地，乃係上午時段位
      於公眾往來之市區道路旁騎樓，當非屬市售開山刀通常用
      以劈砍樹枝或登山開路之合理使用環境，當時亦未有現在
      不法侵害或緊急危難之情事發生等節，其行為顯已逾越其
      所攜之開山刀原通常使用之目的及範疇，而已逸脫正常社
      會生活維持所必需，依一般社會觀念，自足對他人之生命
      、身體、安全構成相當威脅，亦足對公共秩序與社會安寧
      造成相當危險，則被移送人攜帶客觀上具殺傷力之器械即
      扣案開山刀1把，顯無正當理由。
（三）是核被移送人上開所為，該當於社會秩序維護法第63條第
      1項第1款所定無正當理由攜帶具殺傷力之器械之違反社會
      秩序行為。並審酌被移送人無正當理由攜帶具有殺傷力之
      開山刀1把，所為危及公共秩序、社會安寧，實值非難，
      兼衡其行為動機、態樣、智識程度、家庭經濟狀況、職業
      、違序行為之危害情節等一切情狀，裁處如主文所示之處
      罰。
六、末按，供違反社會秩序維護法行為所用之物，以行為人所有
    者為限，得沒入之，社會秩序維護法第22條第3項定有明文
    。查本件扣案之開山刀1把，係被移送人所有，且為供其違
    反社會秩序維護法行為所用之物，業據被移送人於警詢時供
    承在卷，爰依社會秩序維護法第22條第3項之規定，宣告沒
    入之。
七、依社會秩序維護法第46條第1項、第63條第1項第1款、第22
    條第3項，裁定如主文。
中    華    民    國   111    年     12    月   5     日
                      新竹簡易庭  法  官  林哲瑜  
以上正本證明與原本無異。　　　　　　　　　　　 
如不服本裁定，應於裁定送達後5日內向本院提出抗告狀。
中　　華　　民　　國　　111 　年　　12　　月　　9 　　日
                                  書記官  胡家寧

社會秩序維護法第63條
有左列各款行為之一者，處三日以下拘留或新臺幣三萬元以下罰
鍰：
一、無正當理由攜帶具有殺傷力之器械、化學製劑或其他危險物
    品者。
二、無正當理由鳴槍者。
三、無正當理由，攜帶用於開啟或破壞門、窗、鎖或其他安全設
    備之工具者。
四、放置、投擲或發射有殺傷力之物品而有危害他人身體或財物
    之虞者。
五、散佈謠言，足以影響公共之安寧者。
六、蒙面偽裝或以其他方法驚嚇他人有危害安全之虞者。
七、關於製造、運輸、販賣、貯存易燃、易爆或其他危險物品之
    營業，未經主管機關許可；或其營業設備及方法，違反法令
    規定者。
八、製造、運輸、販賣、攜帶或公然陳列經主管機關公告查禁之
    器械者。
前項第七款、第八款，其情節重大或再次違反者，處或併處停止
營業或勒令歇業。